【裁判字號】    98,審訴,264
【裁判日期】    980507
【裁判案由】    違反臺灣地區與大陸地區人民關係條例等
【裁判全文】
臺灣士林地方法院宣示判決筆錄         98年度審訴字第264號
公  訴  人  臺灣士林地方法院檢察署檢察官
被      告  甲○○
上列被告因違反臺灣地區與大陸地區人民關係條例等案件，經檢
察官提起公訴（98年度偵字第225 號），由本院合議庭裁定由受
命法官獨任進行簡式審判程序後，經檢察官聲請依協商程序判決
，本院於中華民國98年5 月7 日上午11時35分許，在本院刑事第
2 法庭宣示判決，出席職員如下：
          法  官  王沛雷
          書記官  吳尚文
法官起立朗讀判決主文、犯罪事實要旨、處罰條文，及告以上訴
限制、期間並提出上訴狀之法院，且諭知記載其內容：
一、主  文：
    甲○○共同違反不得使大陸地區人民非法進入臺灣地區之規
    定，處有期徒刑壹年；減為有期徒刑陸月，如易科罰金，以
    銀元佰元即新臺幣玖佰元折算壹日。緩刑貳年。緩刑期間
    付保護管束，並應向執行檢察官指定之公益團體、地方自治
    團體或社區提供一百八十小時之義務勞務。
二、犯罪事實要旨：
    甲○○明知其與大陸地區男子唐才祥（涉嫌偽造文書罪嫌，
    另經臺灣宜蘭地方法院檢察署檢察官以98年度偵字第57號案
    件聲請簡易判決處刑）並無結婚之真意，且大陸地區人民非
    經主管機關許可不得非法進入臺灣地區，竟於民國92年間，
    與王家萬（涉嫌臺灣地區與大陸地區人民關係條例等案件，
    另經臺灣板橋地方法院檢察署偵辦中）共同基於使大陸地區
    人民非法進入臺灣地區及行使使公務員登載不實文書之概括
    犯意聯絡，先於92年10月間與王家萬前往大陸地區，在福建
    省福州市民政局與唐才祥辦理結婚登記後，並於同年10月20
    日取得福建省福州市公證處核發之（2003）榕公證內民字第
    14848 號結婚公證書（下稱結婚公證書），隨即以結婚公證
    書申請認證，於同年11月4 日取得財團法人海峽交流基金會
    （92）核字第059449號認證證明書（下稱海基會證明書）。
    而唐麗琴於大陸地區辦畢上開假結婚手續後隨即返臺，並於
    92年11月10日先前往臺北縣八里鄉戶政事務所，以上開結婚
    公證書等虛偽資料為憑並填寫結婚登記申請書後，持向不知
    情之戶政機關承辦人員申辦結婚登記，經承辦公務員形式審
    查後，即將甲○○與唐才祥假結婚之不實事項登載於職務上
    所掌管之戶籍登記簿、戶籍謄本與國民身分證等公文書上，
    足生損害於戶政機關對於戶政管理之正確性。甲○○於辦理
    結婚登記後，復於同年某日前往戶籍地警察局，持上開不實
    之公文書為證，佯稱與唐才祥為夫妻，填具「大陸地區人民
    進入臺灣地區保證書」（下稱保證書）申辦對保手續，經不
    知情之員警形式審查後，將相關對保資料登載於其職務上掌
    管之公文書上，亦足以生損害於警察機關辦理大陸地區人民
    來臺對保手續之正確性。嗣於辦竣上開手續後，甲○○即於
    92年12月11日，以配偶來臺探親為由，申請唐才祥入境，檢
    具不實之結婚公證書、保證書、甲○○本人之戶籍謄本、國
    民身分證等資料，前往臺北市○○街15號內政部警政署入出
    境管理局（下稱境管局；96年1 月2 日改制為內政部入出國
    及移民署），並填具「大陸地區人民進入臺灣地區旅行證申
    請書」（下稱旅行證申請書），向境管局申辦唐才祥之來臺
    許可。境管局審核人員於實質審查後，隨即核發中華民國臺
    灣地區旅行證（下稱旅行證）乙張予唐才祥，使唐才祥於93
    年3 月3 日持旅行證，經由香港轉機進入臺灣地區。唐才祥
    於93 年1月24日入境後，並未與甲○○共同生活，而轉往臺
    北市及桃園縣等處工作謀生。嗣於97年10月1 日下午5 時許
    ，唐才祥因逾期居留在桃園縣桃園市○○路718 號前為警查
    獲，始為警循線查悉上情。
三、處罰條文：
    臺灣地區與大陸地區人民關係條例第79條第1 項，刑法第2
    條第1 項前段、第11條前段、第28條、第216 條、第214 條
    、第74條第1 項第1 款、第2 項第5 款、第93條第1 項第2
    款，修正前刑法第55條、第56條、第41條第1 項前段，刑法
    施行法第1 條之1 第1 項、第2 項前段，修正前罰金罰鍰提
    高標準條例第2 條，現行法規所定貨幣單位折算新臺幣條例
    第2 條，中華民國96年罪犯減刑條例第2 條第1 項第3 款、
    第7 條、第9 條。
四、附記事項：
  (一)被告之犯罪時間在96年4 月24日以前，應依中華民國96年罪
    犯減刑條例第2 條第1 項第3 款、第7 條之規定，減其宣告
    刑2 分之1 ，並依同條例第9 條之規定，並諭知易科罰金之
    折算標準。
  (二)為使被告能於本案從中深切記取教訓，避免其再度犯罪，爰
    併依刑法第74條第2 項第5 款之規定，命被告應於緩刑期間
    ，向執行檢察官指定之公益團體、地方自治團體或社區提供
    180 小時之義務勞務，復依刑法第93條第1 項第2 款之規定
    ，諭知於緩刑期間付保護管束，以勵自新。若被告未能依執
    行檢察官之指揮履行義務勞務，情節重大，檢察官得聲請法
    院撤銷其緩刑之宣告。
五、協商判決除有刑事訴訟法第455 條之4 第1 項第1 款於本訊
    問程序終結前，被告撤銷協商合意或檢察官撤回協商聲請者
    ；第2 款被告協商之意思非出於自由意志者；第4 款被告所
    犯之罪非第455 條之2 第1 項所定得以協商判決者；第6 款
    被告有其他較重之裁判上一罪之犯罪事實者；第7 款法院認
    應諭知免刑或免訴、不受理者情形之一，及違反同條第2 項
    「法院應於協商合意範圍內為判決；法院為協商判決所科之
    刑，以宣告緩刑或2 年以下有期徒刑、拘役或罰金為限」之
    規定者外，不得上訴。
六、如有前述例外得上訴之情形，又不服本件判決，得自收受判
    決送達後10日內，向本院提出上訴書狀，上訴於第二審法院
    。
中    華    民    國    98    年    5     月    7     日
                  刑事第一庭法  官  王沛雷
以上正本證明與原本無異。
                            書記官  吳尚文
中    華    民    國    98    年    5     月    7     日
附錄本案論罪科刑法條全文：
中華民國刑法第216條
（行使偽造變造或登載不實之文書罪）
行使第210 條至第215 條之文書者，依偽造、變造文書或登載不
實事項或使登載不實事項之規定處斷。
中華民國刑法第214條
（使公務員登載不實罪）
明知為不實之事項，而使公務員登載於職務上所掌之公文書，足
以生損害於公眾或他人者，處3 年以下有期徒刑、拘役或5 百元
以下罰金。
92年10月29日修正臺灣地區與大陸地區人民關係條例第79條第1
項
違反第15條第1 款規定者，處1 年以上7 年以下有期徒刑、得併
科新臺幣100萬元以下罰金。
臺灣地區與大陸地區人民關係條例第15條第1 款
下列行為不得為之：
一、使大陸地區人民非法進入臺灣地區。


司法院資訊處製作；財團法人民間司法改革基金會備份。
